臺灣臺中地方法院行政訴訟判決
110年度交字第509號
原      告  林世光  
被      告  臺中市交通事件裁決處
                      設臺中市○○區○○○路00號
代  表  人  黃士哲    住同上
訴訟代理人  黃曉妍律師
上列當事人間交通裁決事件，原告不服被告民國110年10月25日
中市裁字第68-Z00000000號裁決書，提起行政訴訟，本院判決如
下：
    主  文
原告之訴駁回。
訴訟費用新臺幣參佰元由原告負擔。
    事實及理由
一、程序事項：按行政訴訟法第237 條之7 規定，交通裁決事件
    之裁判，得不經言詞辯論為之。本件屬交通裁決事件，依兩
    造所述各節及卷內資料其事證已臻明確，本院認無經言詞辯
    論之必要，爰不經言詞辯論而為判決。
二、事實概要：原告於民國110年10月2日9時49分許駕駛號牌KLJ
    -8097號營業大貨車(下稱系爭車輛），行經國道3號北向122
    .7公里後龍地磅站，因「汽車裝載貨物行經設有地磅處所5
    公里內路段未依標誌指示過磅」之違規行為，遭內政部警政
    署國道公路警察局第二公路警察大隊（下稱舉發機關）員警
    認原告違反道路交通管理處罰條例第29條之2第4項之規定，
    當場對原告掣開第Z00000000號舉發違反道路交通管理事件
    通知單。被告續於110年10月25日以中市裁字第68-Z0000000
    0號裁決書（下稱原處分），依道路交通管理處罰條例第29
    條之2第4項及「違反道路交通管理事件統一裁罰基準表」之
    規定，按期限內到案之基準，裁處原告第1階段罰鍰新臺幣
    （下同）90,000元，並記違規點數2點。
三、原告主張略以：本人從和美上交流道在大甲已有進地磅受檢
    未超載順利通過，不知後龍地磅也要進入再從旁邊過去，因
    新手不知道前輩也未說清楚。第2次未進後龍地磅有需要罰
    那麼重嗎?一個月不吃不喝也沒那麼多收入。所為之處分顯
    有錯誤等語，並聲明：原處分撤銷，訴訟費用由被告負擔。
四、被告答辯則以：
  ㈠本件應適用之法律依據為道路交通管理處罰條例第29條之2第
    4項、道路交通安全規則第77條第1項第9款、違反道路交通
    管理事件統一裁罰基準及處理細則第19條第1項、行政罰法
    第7條第1項等規定。
  ㈡案經轉據舉發機關110年11月4日國道警二交字第1102706649
    號函復說明略以：「值勤警員於國道3號北向122.7公里處(
    後龍地磅站)，發現旨揭車裝載貨物未依規定進入地磅站區
    過磅，直接由主線車道通過，經尾隨至安全處，當場示警停
    車受檢，並請其返回地磅站過磅，告知違規事實始依法舉發
    。查該路段於國道3號北向124.9公里、124.2公里、123.5公
    里處，設有「前二公里載重大貨車過磅」、「前一公里載重
    大貨車過磅」、「閃光燈亮時載重大貨車過磅」告示牌，該
    車未依標誌、標線、號誌指示過磅，違規事實明確」。
  ㈢次查舉發機關檢附採證光碟，確認國道三號後龍地磅站員警
    行車紀錄器時間0000-00-00 0：34：15時至9:34:18時國道
    三號朝北路段，白色營業大貨車(下稱系爭車輛)位於一砂石
    車左方，行經地磅站路段，未為過磅，直接行駛於主線道而
    後離去，員警見狀立即駕駛警用車輛向前準備攔查，9：35
    ：07時至9：35：48時警車行駛至外側車道位於系爭車輛後
    方，後變換車道至路肩示意系爭車輛靠路肩停車受檢，於路
    肩往前行駛數公尺後停於路肩，隨後系爭車輛打右邊方向燈
    後駛入路肩於警車前方停車，9:35:39時員警下車走向系爭
    車輛請其返回地磅過磅，系爭車輛打左邊方向燈後，駛入外
    側車道，員警駕駛車輛尾隨其後，9:40:52時於竹南交流道
    出口處駛離高速公路，停等紅燈後左轉重新進入高速公路入
    口向前行駛，打左邊方向燈駛入主線道向前行駛數公里後，
    9:44:15時警車行駛至系爭車輛左方並用警用擴音器說:「請
    你到大山交流道迴轉北上」，隨後行駛於系爭車輛後方再次
    說道:「到下一個交流道迴轉」，系爭車輛打右邊方向燈行
    駛至有攔查專用車位標線處，減速後打左邊方向燈駛回高速
    公路主線道，後持續直行至大山交流道出口處，駛離高速公
    路後迴轉再重新駛入高速公路，於9:48:13時畫面中出現大
    型車靠右標誌，後於9:48:38時畫面中出現閃光燈亮時載重
    大貨車過磅牌面，系爭車輛向前數公尺後，打右邊方向燈駛
    入地磅站，前方有一營業貨運曳引車過磅中，員警停於攔查
    專用車位標線處下車，系爭車輛隨後駛入過磅區，停於過磅
    區路旁，員警亦向前行駛至系爭車輛停放位置。
　㈣從前揭資料顯示，系爭車輛行經地磅站當天閃光黃燈並無故
    障紀錄，違規當時亦無機動停磅。原告曾考取職業聯結車駕
    駛資格，明知所駕駛之營業大貨車載運貨物，且其行經「貨
    車過磅」標誌及「前一公里載重大貨車過磅」附牌及閃光黃
    燈時，並無不能注意之情事，其駕駛系爭車輛卻未進入地磅
    站過磅，違反前揭過磅義務，認原告縱無故意，亦有過失，
    自應受罰等語，並聲明：原告之訴駁回，訴訟費用由原告負
    擔。
五、本院之判斷：
  ㈠按「汽車裝載貨物行經設有地磅處所5公里內路段，未依標
    誌、標線、號誌指示或不服從交通勤務警察或依法令執行交
    通稽查任務人員之指揮過磅者，處汽車駕駛人新臺幣9 萬元
    罰鍰，並得強制其過磅。其應歸責於汽車所有人時，除處汽
    車所有人罰鍰及記該汽車違規紀錄1次外，汽車駕駛人仍應
    依第63條第1項第2款規定記違規點數2點。」為交通管理處
    罰條例第29條之2第4項所明定。
  ㈡查本件如事實概要所述之情事，有舉發機關第Z00000000號
    舉發違反道路交通管理事件通知單、舉發機關110年11月4日
    國道警二交字第1102706649號函、系爭車輛超載資料表、警
    車行車紀錄器擷圖、原處分、送達證書、違規資料查詢、汽
    車車籍查詢、駕駛人基本資料、採證光碟等資料附卷可稽（
    見本院卷第57、63-67、71-87頁），堪信為真實。
  ㈢原告雖主張本人從和美上交流道在大甲已有進地磅受檢未超
    載順利通過，不知後龍地磅也要進入再從旁邊過去云云，惟
    查：
    ⒈本件舉發經過依舉發機關110年11月4日國道警二交字第110
      2706649號函復說明略以：「值勤警員於國道3號北向122.
      7公里處(後龍地磅站)，發現旨揭車裝載貨物未依規定進
      入地磅站區過磅，直接由主線車道通過，經尾隨至安全處
      ，當場示警停車受檢，並請其返回地磅站過磅，告知違規
      事實始依法舉發。查該路段於國道3號北向124.9公里、12
      4.2公里、123.5公里處，設有『前二公里載重大貨車過磅』
      、『前一公里載重大貨車過磅』、『閃光燈亮時載重大貨車
      過磅』告示牌，該車未依標誌、標線、號誌指示過磅，違
      規事實明確」等語（見本院卷第63-64頁）。
    ⒉復經本院勘驗調查舉發機關提供之採證光碟，製成勘驗筆
      錄附卷為證（見本院卷第91頁），勘驗結果為：國道三號
      後龍地磅站員警行車紀錄器時間0000-00-00 00：34：15
      時至09：34：18時國道三號朝北路段，白色營業大貨車(
      下稱系爭車輛)位於一砂石車左方，行經地磅站路段，未
      為過磅，直接行駛於主線道而後離去，員警見狀立即駕駛
      警用車輛向前準備攔查，09：35：07時至09：35：48時警
      車行駛至外側車道位於系爭車輛後方，後變換車道至路肩
      示意系爭車輛靠路肩停車受檢，於路肩往前行駛數公尺後
      停於路肩，隨後系爭車輛打右邊方向燈後駛入路肩於警車
      前方停車，09：35：49時員警下車走向系爭車輛請其返回
      地磅過磅，系爭車輛打左邊方向燈後，駛入外側車道，員
      警駕駛車輛尾隨其後，09：40：52時於竹南交流道出口處
      駛離高速公路，停等紅燈後左轉重新進入高速公路入口向
      前行駛，打左邊方向燈駛入主線道向前行駛數公里後，09
      ：44：15時警車行駛至系爭車輛左方並用警用擴音器說:
      「請你到大山交流道迴轉北上」，隨後行駛於系爭車輛後
      方再次說道:「到下一個交流道迴轉」，系爭車輛打右邊
      方向燈行駛至有攔查專用車位標線處，減速後打左邊方向
      燈駛回高速公路主線道，後持續直行至大山交流道出口處
      ，駛離高速公路後迴轉再重新駛入高速公路，於09：48：
      13時畫面中出現大型車靠右標誌，後於09：48：38時畫面
      中出現閃光燈亮時載重大貨車過磅牌面，系爭車輛向前數
      公尺後，打右邊方向燈駛入地磅站，前方有一營業貨運曳
      引車過磅中，員警停於攔查專用車位標線處下車，系爭車
      輛隨後駛入過磅區，停於過磅區路旁，員警亦向前行駛至
      系爭車輛停放位置。
    ⒊依上開舉發經過及勘驗結果可知，舉發員警見系爭車輛行
      經國道3號北向122.7公里處後龍地磅站，未進站過磅，隨
      即上前攔查係爭車輛，請其返回地磅站過磅，並當場掣單
      舉發等情。查由卷附警車行車紀錄器擷圖（見本院卷第66
      -67頁）所示，國道3號北向124.9公里、124.2公里、123.
      5公里處，設有「前二公里載重大貨車過磅」、「前一公
      里載重大貨車過磅」、「閃光燈亮時載重大貨車過磅」告
      示牌。而上開標誌之懸掛位置、面積大小、相隔距離而言
      ，足令行經該處之駕駛人清楚辨識此等標誌之設置，且道
      路交通標誌之判讀，於車輛行經該標誌前乃即由遠至近處
      而為目睹，並非僅以待車輛行車至標誌處始加查看，駕駛
      人本即應隨時注意車前狀況及其行進車輛方向之交通標誌
      ，並有注意與遵守義務。況原告為領有職業聯結車駕照，
      有駕駛人基本資料（見本院卷第85頁）在卷可稽，應較一
      般駕駛更有注意路況及標誌指示行駛之能力。故當時原告
      駕駛車輛應得以辨識並遵守標誌進站過磅。是以，原告既
      有未遵守大貨車過磅之義務，縱非故意，亦有應注意並能
      注意而不注意之過失，原告尚不得僅以已在大甲有進入地
      磅站受檢為由，解免其因本件違規事實而應負之罰責。
  ㈣綜上所述，原告違規事證明確，被告依法所為原處分並無違
    誤，原告訴請撤銷，為無理由，應予駁回。
六、本件事證已臻明確，兩造其餘主張及陳述，經核於判決結果
    不生影響，爰不逐一論列，附此敘明。
七、本件第一審裁判費為300 元，應由原告負擔，爰確定第一審
    訴訟費用額如主文第2 項所示。
據上論結，本件原告之訴為無理由，依行政訴訟法第237 條之7
、第98條第1 項前段、第237 條之8 第1 項，判決如主文。
中　　華　　民　　國　　111 　年　　6 　　月　　15　　日
　　　　　　　　　行政訴訟庭　法　官　楊萬益
以上正本證明與原本無異。
如不服本判決，應於判決送達後20日內，向本院提出上訴狀並表
明上訴理由（原判決所違背之法令及其具體內容或依訴訟資料可
認為原判決有違背法令之具體事實），其未表明上訴理由者，應
於提出上訴後20日內向本院補提理由書（上訴狀及上訴理由書均
須按他造人數附繕本，如未按期補提上理由書，則逕予駁回上訴
），並應繳納上訴裁判費新臺幣750元。
中　　華　　民　　國　　111 　年　　6 　　月　　15　　日
　　　　　　　　　　　　　　　書記官　林柏名